---
title: "Lab1-Format-Learnr"
author: "MaribelOrtego"
date: "`r format(Sys.time(), '%Y %B %d')`"
output: learnr::tutorial
runtime: shiny_prerendered
---

```{r, label="generaloptions", include=FALSE}
library(learnr) 
 knitr::opts_chunk$set(
  echo = FALSE, 
  #fig.path= "figures/" ,
  fig.width = 6 ,
  out.width = "50%",
  fig.align = "center" ,
  fig.caption= TRUE
  )

tutorial(
  fig_width = 6.5,
  fig_height = 4,
  fig_retina = 2,
  fig_caption = TRUE,
  progressive = FALSE,
  allow_skip = FALSE,
  dev = "png",
  df_print = "paged",
  smart = TRUE,
  #theme = "rstudio",
  theme = "journal",
  highlight = "textmate",
  ace_theme = "textmate",
  mathjax = "default"
  )
```

# Lab1. Probabilitat i Estadística. GEC20. Curs 2024/2025.

## Cal ser ordenats. Directori de treball.

## Basics molt basics de R

Aqui expliquem suma de dos valors, 

```{r two-plus-twoex, echo=TRUE}
2+2
```

donar nom a un valor, definir un vector, 

```{r def-vec-ex, echo=TRUE}
nomval<- 2+2
nomvec<-c(2,4,5)
nomval
nomvec
```

una sequencia, seq , ajuda
```{r def-vec-seq, exercise=TRUE}
?seq
nomvec2<-seq(from=1, to=10, length.out=20)
```

Cridar unes dades de dintre d'un paquet

```{r cridamtcars, echo=TRUE}
data(mtcars)
```

Format matricial de la crida

Noms. Crida pel nom. Crida del head

Exercici crida iris. Format matricial. Crida nom

### Exercici 1 

*Here's a simple exercise with an empty code chunk provided for entering the answer.*

Write the R code required to add two plus two:

```{r two-plus-two, exercise=TRUE}

```

### Exercise with Code

*Here's an exercise with some prepopulated code as well as `exercise.lines = 5` to provide a bit more initial room to work.*

Now write a function that adds any two numbers and then call it:

```{r add-function, exercise=TRUE, exercise.lines = 5}
add <- function() {
  
}
```

## Llegir dades

Insistir directori de treball. Estructura
fitxer extern csv.  Lectura de fitxer extern
csv.

```{r lecturadades, echo=TRUE}
dades<-read.table("dades-2425-tots-mod-red.csv", sep=";", header=TRUE)

```
Crida de noms
Crida de la primera variable

```{r cridavar, echo=TRUE}
names(dades)
dades$Alt
```

## Estadística descriptiva: resums numèrics

```{r descripnum, echo=TRUE}
summary(dades)
summary(dades$Alt)
mean(dades$Alt) #mitjana sensible valors extrems. Què passa si tenim algú de 2m?
median(dades$Alt)
var(dades$Alt) #variança mostral dividint per n o per n-1?
sd(dades$Alt) 

quantile(dades$Alt, na.rm=TRUE) #quartils
quantile(dades$Alt, probs = seq(0, 1, 1/10),na.rm=TRUE)    # Deciles
quantile(dades$Alt, probs = c(0.05,0.95),na.rm=TRUE) # Percentil 5 i 95

```

## Descriptiva: primeres representacions

histograma una variable quant continua
Boxplot una variable

```{r hist, echo=TRUE}
hist(dades$Alt)
```

```{r boxplot, echo=TRUE}
boxplot(dades$Alt)
```

Exercici fer histogrma una variable i boxplot una altra

Variable quantitativa (factor):

```{r quant, echo=TRUE}
summary(dades$Ulls) #identifica la variable com un caràcter. És un factor
summary(as.factor(dades$Ulls)) #solució només per aquesta representació
#per usos posteriors, guardarem la variable com a factor
dades$Ulls<-as.factor(dades$Ulls)
summary(dades$Ulls)

plot(dades$Ulls) #observem que els NA no són un nivell del factor

```

## factor per enriquir interpretació de variable quantitativa

mateixa situació que amb Ulls, cal identificar com a factor
```{r combinaciofactor, echo=TRUE}
plot(dades$Alt~as.factor(dades$Grup)) 
```
en aquesta combinació particular, plot ens fa un boxplot

Fer boxplot:
```{r boxplotcombinaciofactor, echo=TRUE}
boxplot(dades$Alt~dades$Germans)
```

Exercici: boxplot alçada amb ulls:

plot(dades$Alt~dades$Ulls)

### Exercise with Hint

*Here's an exercise where the chunk is pre-evaluated via the `exercise.eval` option (so the user can see the default output we'd like them to customize). We also add a "hint" to the correct solution via the chunk immediate below labeled `print-limit-hint`.*

Modify the following code to limit the number of rows printed to 5:

```{r print-limit, exercise=TRUE, exercise.eval=TRUE}
mtcars
```

```{r print-limit-hint}
head(mtcars)
```

### Quiz

*You can include any number of single or multiple choice questions as a quiz. Use the `question` function to define a question and the `quiz` function for grouping multiple questions together.*

Some questions to verify that you understand the purposes of various base and recommended R packages:

```{r quiz}
quiz(
  question("Which package contains functions for installing other R packages?",
    answer("base"),
    answer("tools"),
    answer("utils", correct = TRUE),
    answer("codetools")
  ),
  question("Which of the R packages listed below are used to create plots?",
    answer("lattice", correct = TRUE),
    answer("tools"),
    answer("stats"),
    answer("grid", correct = TRUE)
  )
)
```

## Extra: Plots amb ggplot

```{r llibreriesextra, echo=TRUE}
# Libraries
#install.packages("extrafont")
library(extrafont)
#extrafont::font_import()
#extrafont::loadfonts()
#extrafont::loadfonts(device="pdf")
#extrafont::loadfonts(device="postscript")
#loadfonts(device = "win")
#font_import(paths = NULL, recursive = TRUE, prompt = TRUE,pattern=NULL)
library(tidyverse)
library(hrbrthemes)
library(viridis)
```

```{r extradataset, echo=TRUE}
# create a dataset
data <- data.frame(
  name=c( rep("A",500), rep("B",500), rep("B",500), rep("C",20), rep('D', 100)  ),
  value=c( rnorm(500, 10, 5), rnorm(500, 13, 1), rnorm(500, 18, 1), rnorm(20, 25, 4), rnorm(100, 12, 1) )
)
```

Boxplot amb ggplot

```{r boxplotggplot, echo=TRUE}
# Boxplot basic
data %>%
  ggplot( aes(x=name, y=value, fill=name)) +
    geom_boxplot() +
    scale_fill_viridis(discrete = TRUE, alpha=0.6, option="A") +
    theme_ipsum() +
    theme(
      legend.position="none",
      plot.title = element_text(size=11)
    ) +
    ggtitle("Basic boxplot") +
    xlab("")
```

Boxplot amb ggplot i dades

```{r boxplotggplotjitter, echo=TRUE}
# Plot
data %>%
  ggplot( aes(x=name, y=value, fill=name)) +
    geom_boxplot() +
    scale_fill_viridis(discrete = TRUE, alpha=0.6) +
    geom_jitter(color="black", size=0.4, alpha=0.9) +
    theme_ipsum() +
    theme(
      legend.position="none",
      plot.title = element_text(size=11)
    ) +
    ggtitle("A boxplot with jitter") +
    xlab("")
```

Violin plot

```{r violinplotggplot, echo=TRUE}
# Violin basic
data %>%
  ggplot( aes(x=name, y=value, fill=name)) +
    geom_violin() +
    scale_fill_viridis(discrete = TRUE, alpha=0.6, option="A") +
    theme_ipsum() +
    theme(
      legend.position="none",
      plot.title = element_text(size=11)
    ) +
    ggtitle("Violin chart") +
    xlab("")
```

Exercici: fer els plots amb altra variable
